【裁判字號】    98,訴,1964
【裁判日期】    990104
【裁判案由】    清償債務
【裁判全文】
臺灣桃園地方法院民事判決              98年度訴字第1964號
原      告  甲○○
被      告  乙○○
上列當事人間請求清償債務事件，本院於民國98年12月21日言詞
辯論終結，判決如下：
    主  文
被告應給付原告新臺幣伍仟元及自民國九十八年十二月六日起至
清償日止，按週年利率百分之五計算之利息。
原告其餘之訴駁回。
訴訟費用由被告負擔十分之一，餘由原告負擔。
本判決原告勝訴部分得假執行。
    事  實  及  理  由
甲、原告起訴主張，被告於民國95年12月20日向原告借款新臺幣
    （下同）1,055,000 元，迄未清償，為此爰依消費借貸之法
    律關係提起本件訴訟等語。並為訴之聲明：被告應給付原告
    1,055,000 元及自95年12月20日起至清償日止，按週年利率
    5%計算之利息。
乙、被告則以：兩造前已就本件債務達成和解，由被告按月攤還
    5 千元。且被告已依約自98年8 月5 日起至98年11月止，按
    月如數給付5 千元予原告，僅於12月時無力給付等語，資為
    抗辯。並為答辯聲明：駁回原告之訴。
丙、得心證之理由：
一、經查，本件原告所主張被告前積欠其借款債務1,055,000 元
    之事實，為被告所不爭執，並有被告所書立之借據影本1 紙
    附卷可稽（見本院98年度司促字第33536 號卷第6 頁），足
    堪信為真實。
二、次查，被告所抗辯稱兩造就上開債務已達成和解之部分，業
    據提出授權書及和解書各1 紙為證（均為影本，見本院卷第
    3 頁、第4 頁）。而依此授權書所載：「本人甲○○…因事
    繁忙，特別授權殷第萍…代為處理本人告訴乙○○有關甲○
    ○相關刑、民事案件暨和解、簽署等行為。此經本人特別授
    權屬實，立書為證…。」及和解書所載：「本人乙○○與甲
    ○○已達成和解共識，從98年8 月5 日開始，每個月5 號還
    款5,000 元，民事與刑事不予追訴。第一次付款：98年8 月
    5 日殷第萍（此為訴外人殷第萍之簽名）5/8 ．5,000 元收
    到。民國98年8 月5 日」等內容，已足認為原告確有授權訴
    外人殷第萍與被告商討本件債務之和解與還款事宜，並已達
    成被告得自98年8 月5 日起於每月5 日還款5,000 元予原告
    之和解內容無誤，是被告上開所辯，尚屬信而有徵。
三、原告固自承其有授權訴外人殷第萍，惟主張訴外人殷第萍並
    未與被告達成上開和解內容等語。而查，證人殷第萍雖於本
    院98年12月1 日言詞辯論時到庭證述：「（經提示上開和解
    書影本後）最前面應該還有1 行寫收據兩字。我是去受託去
    向被告要錢，被告說她的收入不正常，沒有錢可以還，都沒
    有履行還錢的義務，後來我跟她溝通後，她叫我8 月份來收
    錢，我是8 月3 、4 日去收錢的，我是跟她約5 日過去收錢
    ，她說她只能夠做到這點誠意而已，她說她只可以9 月份以
    後可以先還20、30萬元，她說她會湊足不足200 萬元的部分
    ，所以我只接受她5 千元的還款，她拿了壹張說是收據，請
    我簽名，因為下大雨所以我沒有看內容，她也有跟我說明這
    是收據。」等語（見本院卷第15頁），然證人殷第萍所證述
    之內容與上開和解書所載內容已有不符；且依證人殷第萍係
    56年11月21日生，依其年紀且能受託處理原告與被告本件債
    權債務關係事項之智識能力而言，自難信其所述當時係未看
    清楚內容，以為是收據而在上開和解書上簽名之事實為真實
    ；況上開和解書既已約定還款方式明確，若得以立約人事後
    口頭之空言即足生否認之效力，則所有類此書面之約定將無
    從規範立約之當事人，悖於事理甚明。故證人殷第萍上開證
    述內容，本院認為不可採，尚難影響前揭判斷之結果。
四、綜上所述，本件原告已與被告就本件債務達成和解，由被告
    自98年8 月5 日起於每月5 日清償5,000 元予原告。而被告
    於本件言詞辯論終結前，僅於98年12月此月份未依約給付原
    告5 千元之事實，復為兩造所不爭執（見本院卷第23頁，本
    院98年12月21日言詞辯論筆錄），是本件原告自僅得請求被
    告給付此已到期即98年12月份之5 千元；至其餘未到期之請
    求，原告仍遽而請求，即與兩造上開約定內容不合，並不足
    採。
五、末按給付有確定期限者，債務人自期限屆滿時起，負遲延責
    任；遲延之債務，以支付金錢為標的者，債權人得請求依法
    定利率計算之遲延利息；應付利息之債務，其利率未經約定
    ，亦無法律可據者，週年利率為5%，民法第229 條第1 項、
    第233 條第1 項前段、第203 條分別定有明文。本件被告應
    於98年12月5 日給付原告5 千元而未給付，是本件原告之請
    求得准許之部分，顯屬有確定期限且以金錢為標的之給付，
    則依上揭法律規定，原告就被告此應給付之金額部分，一併
    請求自98年12月6 日起至清償日止，按法定利率即年息5%計
    算之利息，即屬於法有據。
六、從而，原告依兩造間消費借貸之法律關係，請求被告給付5
    千元及自98年12月6 日起至清償日止，按年息5%計算之利息
    ，為有理由，應予准許；至原告逾此範圍所為之請求，則為
    無理由，應予駁回。
七、本判決所命被告給付原告之金額未逾50萬元，依民事訴訟法
    第389 條第1 項第5 款規定，應依職權宣告假執行。
據上論結，本件原告之訴為一部有理由，一部無理由，依民事訴
訟法第79條、第389 條第1 項第5 款，判決如主文。
中    華    民    國    99    年    1     月    4     日
              民事第二庭    法  官  張震武
以上正本係照原本作成
如對本判決上訴，須於判決送達後20日內向本院提出上訴狀
中    華    民    國    99    年    1     月    4     日
                            書記官  顏伯儒

司法院資訊處製作；財團法人民間司法改革基金會備份。
